【裁判字號】    89,上訴,1546
【裁判日期】    900417
【裁判案由】    毒品危害防制條例
【裁判全文】
臺灣高等法院臺南分院刑事判決            八十九年度上訴字第一五四六號    Ｇ
      上  訴  人
      即  被  告  甲  ○  ○
      指定辯護人  本院公設辯護人  乙  ○  ○
右上訴人因違反毒品危害防制條例案件，不服臺灣臺南地方法院八十九年度訴字第八
一一號中華民國八十九年十月十一日第一審判決（起訴案號：臺灣臺南地方法院檢察
署八十九年度偵字第一六六三號），提起上訴，本院判決如左：
      主      文
原判決撤銷。
甲○○共同販賣第一級毒品，處無期徒刑，褫奪公權終身。
扣案之第一級毒品海洛因貳包（合計淨重拾點壹柒公克）沒收銷毀之，包裝重壹
點貳伍公克、分裝袋壹佰零陸只、電子磅秤壹台、分裝用碗及盤子各壹只、斜管貳支
均沒收之。
      事      實
一、甲○○、李茂乾（經原審法院通緝中）基於共同販賣第一級毒品營利之意圖，於
    不詳時地向不詳之人販入海洛因，甲○○於民國（下同）八十九年一月二十五日
    （起訴書誤繕為八十八年一月二十五日）下午十四時四十分許，在台南市○○○
    路與新興路口，為警查獲其持有海洛因一小包，繼於同日下午十五時三十分許，
    在台南市○○街二十四號三樓甲○○住處起獲海洛因一大包（與前開一小包，合
    計淨重三十三點一七公克，包裝重一點二五公克，純度百分之十九點五六，純質
    淨重六點四九公克）、分裝袋一○六只、電子磅秤一台、分裝用碗及盤子各一只
    、斜管二支、殘渣袋四個等物，而查獲上情。
二、案經台南市警察局第六分局報請台灣台南地方法院檢察署檢察官偵查起訴。
      理      由
一、訊據上訴人即被告甲○○固不否認有於右揭時地從伊身上及住處起獲如事實欄所
    示物品，惟矢口否認有何販賣海洛因之意圖，辯稱：上開海洛因是同案共犯李茂
    乾所有，因李茂乾欠伊錢，且亦知悉伊有施用海洛因，加上他又居無定所，所以
    才將毒品等物寄放在伊住處云云。
二、惟查：
（一）警方係於八十九年一月二十五日先在台南市○○○路、新興路口查獲被告甲○
      ○持有白粉一包，隨後即至台南市○○區○○街二十四號三樓被告甲○○住處
      搜索查獲如事實欄所示之物品等情，有搜索扣押證明筆錄、扣押書二份附於警
      卷可證，且自被告甲○○身上及其住處所查獲之白粉二包（合計淨重三十三點
      一七公克、包裝重一點二五公克），確均含第一級毒品海洛因（純度十九點五
      六％，純質淨重五點四九公克）乙節，有法務部調查局八十九年二月二十二日
      000000000號鑑定通知書乙份附卷可稽，由是觀之，前揭扣案物品確
      係於被告甲○○持有當中，可堪認定。
（二）次查，被告甲○○於警局初訊時係供陳：「這些東西都是由朋友李茂乾寄放在
      我這裡的，因為我出資新台幣（下同）十四萬元由李茂乾去購買毒品海洛因準
      備販賣，說等賺了錢再把錢還我：：」等語（見警訊卷八十九年一月二十五日
      偵訊筆錄），嗣於檢察官偵訊時又改稱：「那是李茂乾欠我十四萬元，於八十
      八年十二月初拿來抵債的。：：（扣案東西是否你的？）是的，他跟我說那些
      東西值十多萬。」等語（見偵查卷第十二頁背面），其後於原審審理時又以前
      詞置辯，則其前後供述反覆，已難採信，況被告甲○○既供稱伊無法與李茂乾
      連絡，然李茂乾竟將毒品放置在被告甲○○住處，又如何以一人之力持以販賣
      ？
（三）於被告甲○○住處所查獲之海洛因數量非少，絕非短期內其身體所得負荷之全
      部施用量，且海洛英價格昂貴，購入後如久未施用，將受潮而影響其品質，被
      告應無僅為自己施用而大量存放之理。
（四）再者，查獲物品除毒品海洛因外，尚有分裝袋一百零六只、電子磅秤一台、分
      裝用碗及盤子各一只、斜管二支等物，在在均是販賣毒品所用之物，足見被告
      前揭所辯無非避重就輕之詞，洵無足取。其持有毒品之初，顯係意圖營利供販
      賣而自他人處販入，殆無疑義。
（五）綜上所述，被告所辯，顯係事後卸責飾詞，委無足採，本件事證已臻明確，被
      告犯行堪以認定。
三、按實務上所謂「販賣」係指意圖營利而販入或賣出而言，與民法上買賣意義不盡
    相同，又販賣化學合成麻醉藥品罪所稱之「販賣」，並不以販入以後復行賣出為
    構成要件，只要以營利意圖，「購入」或「賣出」，有一於此其犯罪即已完成，
    最高法院八十年台上字第五九七六號裁判及二十五年非字第一二三號、六十九年
    台上字第一六七五號判例可資參照，按海洛因屬毒品危害防制條例第二條第二項
    第一款所明定之一級毒品，被告與李茂乾係本於販賣海洛因之營利意圖而販入，
    雖被告尚未賣出前開海洛因，惟揆之前開判例意旨，仍屬販賣之範疇，核上訴人
    即被告所為，係犯毒品危害防制條例第四條第一項之販賣第一級毒品罪。檢察官
    認係犯同條例第五條第一項意圖販賣而持有第一級毒品之罪，尚有未洽，起訴法
    條應予變更。被告與同案被告李茂乾就上開犯行間，有犯意聯絡及行為分擔，均
    為共同正犯。
四、原審以被告罪證明確，予以論罪科刑，固非無見，惟認被告所犯係毒品危害防制
    條例第五條第一項：意圖販賣而持有第一級毒品罪，揆之前述，自有未洽。被告
    上訴意旨，仍執陳詞否認販賣毒品，固無足採，惟原判決既有可議之處，仍應由
    本院予以撤銷改判。爰審酌被告犯罪之動機、目的、手段、所意圖販賣之毒品數
    量、犯罪後之態度等一切情狀，量處如主文第二項所示之刑，以資懲儆。扣案之
    第一級毒品海洛因（合計淨重三十三點一七公克），為毒品危害防制條例第二條
    第二項所定之第一級毒品，不問屬於被告與否，依毒品危害防制條例第十八條第
    一項前段之規定沒收銷燬之。又扣案之分裝袋一○六只、電子磅秤一台、分裝用
    碗及盤子各一只、斜管二支、包裝重一‧二五公克等物，為供被告犯罪所用之物
    ，亦據被告供述在卷，爰依同條例第十九條第一項之規定宣告沒收。至海洛因殘
    渣袋肆個，與被告所犯本件販賣犯行無關，宜於其另所犯施用毒品案處理，併予
    指明。
據上論斷，應依刑事訴訟法第三百六十九條第一項前段、第三百六十四條、第三百條
、第二百九十九條第一項前段，毒品危害防制條例第四條第一項、第十八條第一項前
段、第十九條第一項，刑法第十一條前段、第二十八條，判決如主文。
本案經檢察官楊治宇到庭執行職務。
中    華    民    國      九十      年      四      月      十七        日
                                  臺灣高等法院臺南分院刑事第六庭
                                      審判長法官  楊    明    章
                                            法官  顏    基    典
                                            法官  徐    宏    志
右正本證明與原本無異。
如不服本判決，應於判決送達後十日內向本院提出上訴狀，其未敘述理由者並應於提
出上訴狀後十日內向本院補提理由書（應附繕本)。
                                      法院書記官  李    梅    菊
中    華    民    國      九十      年      四      月      十八        日
附錄法條：
毒品危害防制條例第四條第一項：
意圖販賣而持有第一級毒品者，處無期徒刑或十年以上有期徒刑，得併科新臺幣七百
萬元以下罰金。


司法院資訊處製作；財團法人民間司法改革基金會備份。
